臺灣高等法院刑事判決                            九十年度上訴字第三一九四號
    上  訴  人  臺灣桃園地方法院檢察署檢察官
    被      告  乙○○
                甲○○
右上訴人因被告等違反廢棄物清理法案件，不服臺灣桃園地方法院九十年度訴字第四
八八號，中華民國九十年五月二十四日第一審判決（起訴案號：臺灣桃園地方法院檢
察署八十九年度偵字第五九七七號、偵緝字第七六五號）提起上訴，本院判決如左：
        主  文
上訴駁回。
        理  由
一、公訴意旨詳如附件起訴書所記載（如附件）。
二、按犯罪事實應依證據認定之，無證據不得推定其犯罪事實，又不能證明被告犯罪
    或其行為不罰者，應諭知無罪之判決，刑事訴訟法第一百五十四條、第三百零一
    條第一項分別定有明文。次按認定不利於被告之事實，須依積極證據，茍積極之
    證據本身存有瑕疵而不足為不利於被告事實之認定，即應為有利於被告之認定，
    更不必有何有利之證據，而此用以證明犯罪事實之證據，猶須於通常一般人均不
    至於有所懷疑，堪予確信其已臻真實者，始得據以為有罪之認定，倘其證明尚未
    達到此一程度，而有合理性之懷疑存在，致使無從為有罪之確信時，即應為無罪
    之判決，此有最高法院八十二年度臺上字第一六三號判決、七十六年度臺上字第
    四九八六號、三十年度上字第八一六號等判例意旨可資參照。
三、本件公訴人認被告乙○○、甲○○二人涉有違反廢棄物清理法第二十條第一項及
    山坡地保育利用條例第三十四條第一項之罪嫌等犯行，主要無非係以台灣省政府
    八十五年三月六日八五府農水自字第一二三一四號公告、桃園縣山坡地保育利用
    管理查報與取締案件會堪記錄、現場勘驗筆錄、地籍圖謄本、土地登記簿謄本、
    土地複丈成果圖及現場照片等為憑，並佐以被告甲○○曾供述被告乙○○於桃園
    縣龜山鄉○○○段陳厝坑小段四三九地號的山坡地上傾倒三卡車之廢棄物堆置等
    語為據。惟查：
  (一)本件訊據被告乙○○、甲○○二人則均堅決否認有公訴人上揭所指之違反廢棄物
    清理法及山坡地保育利用條例等犯行，被告乙○○辯稱：伊並沒有竊佔桃園縣龜
    山鄉○○○段陳厝坑小段四三九地號的土地，而伊雖然是曾於八十八年十月七日
    有僱用甲○○至該處整地，但那是因為伊朋友黃黃長他說要介紹一塊地讓伊種椰
    子，於是伊就找甲○○去那裡整地，因當時黃黃長告訴伊那邊有三堆土，伊才打
    電話給甲○○叫他去整地，伊之前沒有到過現場，也沒有在該山坡地傾倒廢棄物
    ，伊是十月七日才去那塊山坡地的現場，而伊到達現場以後就已經發生事情，伊
    覺得伊是被黃黃長騙去那邊的，之後，伊再也聯絡不到黃黃長，伊沒有竊佔這塊
    山坡地，也沒有在這塊山坡地傾倒廢棄物等語；另被告甲○○亦辯稱：伊雖於八
    十八年十月七日受僱於乙○○至該山坡地整地，但是，伊剛到那塊山坡地的時候
    ，警察就來了，伊並沒有開挖土機，也還沒有整地，警察所查扣的挖土機並不是
    伊的，也不知道是誰的，挖土機與司機是別人分開叫的，當時是乙○○打電話告
    訴伊說那邊有三堆泥土，叫伊把它整平等語。
  (二)次查，本件被告甲○○僅是一名從事駕駛挖土機謀生之司機，其既僅以駕駛為業
    而謀生，則其對於所受僱工作的地方，其間所存在之法律關係或是其他行政事項
，應難責其知悉何等內情。又查，本件依據現場的照片觀之，雖然現場已經堆置
    有數處的廢棄物，但是，當時置於現場的挖土機尚未發動，仍然停放在現場，而
    被告甲○○當時身上雖然是持有挖土機之鑰匙，但仍尚無駕駛該挖土機整地，此
    情業經執勤警員於職務報告書載明附卷可稽；且被告甲○○亦稱因伊為職業司機
    ，有每一種挖土機的鑰匙等語，且除此之外，並無任何人曾經見過被告甲○○有
    駕駛該挖土機整地，是本件被告甲○○上揭辯稱伊剛到那塊山坡地的時候，警察
    就來了，伊並沒有開挖土機，也還沒有整地等語，尚非不可採信。
  (三)另查，本案現場所堆置之數處的廢棄物，究竟是由何人所任意傾倒，並無任何人
    曾經見過，且經查：被告甲○○於警訊中對於警員所問及「現場傾倒之營建廢棄
    物、及地上坑洞，何人所為，是否清楚？」，被告甲○○亦答稱：「不知道」一
    語，並無供述被告乙○○業於該山坡地上傾倒三卡車之廢棄物堆置之詞語。又按
    ，該山坡地既係屬於楊殿鐸、劉贛麻、劉成龍、劉阿德、劉家壽等人所共有的山
    坡土地，則被告乙○○如果曾未經上述共有人的同意而任意在該處偷偷傾倒廢棄
    物，衡諸常情，理應不會、更無必要再主動打電話叫被告甲○○至該處，公然地
    駕駛挖土機整地，而引致上述共有人的注意。因此，本件被告乙○○之上揭辯稱
    伊並沒有竊佔該土地，伊僱用甲○○至該地整地，是伊朋友黃黃長告訴伊那邊有
    三堆土，伊才打電話給甲○○叫他去整地，伊沒有在該山坡地傾倒廢棄物，伊覺
    得伊是被黃黃長騙去那邊的等語，尚非全然無稽。
  (四)本件被告甲○○既尚無開始駕駛該挖土機從事整地的工作，即尚無何公訴人所指
    之違反廢棄物清理法及山坡地保育利用條例等行為之著手可論，自不能對其科以
    任何的刑責，被告甲○○既尚無犯罪之可言，從而，本件對於被告乙○○，亦應
    尚不能以共同正犯論處。而本件公訴人所提出上開之其他台灣省政府八十五年三
    月六日八五府農水自字第一二三一四號公告、桃園縣山坡地保育利用管理查報與
    取締案件會堪記錄、現場勘驗筆錄、地籍圖謄本、土地登記簿謄本、土地複丈成
    果圖及現場照片等資料，均僅得證明上述桃園縣龜山鄉○○○段陳厝坑小段四三
    九地號的土地，係屬於水土保持法所稱之山坡地，及該處有人任意傾倒廢棄物，
    已影響水土保持涵養等情形，尚不能積極地證明現場所傾倒的廢棄物，係由本案
    被告乙○○所為。此外，復查無其他積極證據，可資證明被告乙○○、甲○○二
    人確已該當於公訴人所指之廢棄物清理法第二十條第一項及山坡地保育利用條例
    第三十四條第一項之構成要件內容，本於罪疑惟輕原則，尚不能遽入被告乙○○
    、甲○○二人於罪，核被告乙○○、甲○○二人的犯罪嫌疑均仍屬不足，揆諸首
    揭規定，自不能證明被告乙○○、甲○○二人犯罪。
四、原審以無積極證據足以證明被告二人有何公訴意旨所指違反廢棄物清理法及山坡
    地保育利用條例等之犯行，而諭知無罪之判決，經核並無不合。檢察官上訴意旨
    以被告乙○○於警訊、偵訊、審理時之供述前後不一，顯有可疑；又被告甲○○
    於偵訊時，即已明確供稱係被告乙○○告知現場已倒三台貨車廢棄物，並雇其去
    整平，且查獲當天有一堆廢棄物處於燃燒狀態，如非係在場之被告甲○○燃燒廢
    棄物以便嗣後繼續推平，廢棄物在無人引燃狀態下又豈會自行燃燒云云。惟查，
    被告之陳述雖有出入，然究以何種說法可採，乃事實審法院綜觀全案卷證資料後
    ，得依職權本於自由心證認定之，若法院已於理由書內詳述其採信何說之理由，
    自難僅以其不採何種說法，即謂其證據取捨有所不當。另縱被告乙○○確有告知
    被告甲○○現場已有三堆廢棄物，然被告乙○○不僅始終否認該廢棄物是其所傾
    倒，被告甲○○亦從未指明係乙○○所為；且山坡地之所有人楊殿鐸、劉家壽於
    偵訊時亦均稱曾發現該土地被傾倒垃圾，但不知是何人所倒的等語，則渠等與被
    告乙○○既非熟識又為土地之共有人，當不致為迴護被告乙○○而故意為此陳述
    ；況又無其他具體證據得以證明被告乙○○有載該三堆廢棄物去到現場而任意傾
    倒，顯難僅憑被告甲○○供稱係被告乙○○告知現場已倒三台貨車廢棄物，即認
    該廢棄物係被告乙○○所傾倒。又現場廢棄物雖有燃燒情形，但並無任何目擊證
    人得以證明，該燃繞之廢棄物究係自行燃燒亦或是被告或其他第三人所點燃，若
    僅因被告甲○○於查獲當日係唯一在場之人，即以臆測之詞認該廢棄物係其所燃
    燒，則不無輕率之嫌。是檢察官上訴仍執前開情詞，而指摘原判決不當，尚難認
    為有理由，應駁回其上訴。
據上論斷，應依刑事訴訟法第三百六十八條，判決如主文。
本案經檢察官田炳麟到庭執行職務。
中      華      民      國    九十一    年      五      月    十七    日
                            臺灣高等法院刑事第十二庭
                                    審判長法  官  劉  景  星
                                          法  官  陳  博  志
                                          法  官  陳  志  洋
右正本證明與原本無異。
如不服本判決應於收受送達後十日內向本院提出上訴書狀，其未敘述上訴之理由者並
得於提起上訴後十日內向本院補提理由書（均須按他造當事人之人數附繕本）。
                                          書記官  蔡  佩  珊
中      華      民      國    九十一    年      五      月     二十     日
